【裁判字號】    92,訴,241
【裁判日期】    920716
【裁判案由】    妨害自由等
【裁判全文】
臺灣嘉義地方法院刑事判決                          九十二年度訴字第二四一號
    公  訴  人  臺灣嘉義地方法院檢察署檢察官
    被      告  乙○○
右列被告因妨害自由等案件，經檢察官提起公訴（九十二年度偵字第二四九三號），
本院判決如左：
    主  文
乙○○以其他非法方法，剝奪人之行動自由，處有期徒刑壹年。
扣案之水果刀壹支沒收。
    事  實
一、李天祐前因妨害公務案件，經本院判處拘役三十日，於民國九十年十二月五日確
    定；嗣因妨害自由案件，經臺灣嘉義地方法院檢察署檢察官於九十一年十一月一
    日為緩起訴處分確定，猶不知悔改；復於九十二年二月十二日下午三時四十五分
    許，在嘉義縣新港鄉宮前村新港鄉公所前，見其前妻丙○○及甲○○乘坐在車牌
    號碼九Ｂ─三一七七號自用小客貨兩用車內，竟基於妨害自由之犯意，進入車內
    以水果刀抵住甲○○右下腹部，搶走車鑰匙，嚇令甲○○、丙○○不准動，也不
    准下車，否則要將該二人刺死，並承前開犯意，因其意欲使丙○○下車，丙○○
    不從，即在車內毆打丙○○頭部，且強拉丙○○之皮包，而剝奪丙○○、甲○○
    之行動自由。嗣丙○○伺機下車，逃往新港鄉公所內求救，乙○○復追至鄉公所
    內，拉住丙○○之頭髮，將其由鄉公所內拖行至鄉公所門外，接續剝奪丙○○之
    行動自由，丙○○並受有頭部封閉性受傷併右側頭皮下血腫之普通傷害。旋為據
    報前往處理之警員當場查獲，並扣得上述水果刀一把、車鑰匙一支。
二、案經丙○○訴由嘉義縣警察局民雄分局報請臺灣嘉義地方法院檢察署檢察官偵查
    起訴。
    理  由
一、訊據被告乙○○固坦承：伊拿水果刀前往丙○○及甲○○所乘車內，拔取車鑰匙
    ，不讓甲○○把車開走，後因丙○○逃跑，伊並追上丙○○，拉扯其頭髮將其拖
    行近二十公尺等情，惟矢口否認有何妨害自由、傷害等犯意，辯稱：伊拿水果刀
    是因為丙○○之前找人打伊，伊帶著防身，這次是要找丙○○理論，不是要押人
    ，也沒有毆打丙○○云云；然查：上揭事實，業據告訴人丙○○指述：乙○○確
    實有拿水果刀抵住甲○○右下腹部，叫伊二人不准動也不准下車，否則要把伊二
    人刺死，並且在車內毆打伊頭部，伊跑到鄉公所內被乙○○追上，拉住伊頭髮，
把伊拖到鄉公所門口（詳見九十二年四月十六日訊問筆錄）、被告拿水果刀指著
    甲○○，並把車鑰匙拔走，還說車子不能開走，叫伊等二人不能動，也不能下車
    ，否則就要殺伊等，伊很怕不敢下車，被告就一直拉伊，用手打伊的頭部一下，
    後來伊打開車門逃到鄉公所裡面，被告追來拉伊的頭髮，拉到外面，診斷證明書
    所載頭部傷害是被告毆打及拉扯伊頭髮造成（詳見本院九十二年五月二十八日訊
    問筆錄）、證人甲○○指述：被告衝過來打開車門，拿刀子抵住我下腹部，並且
    搶下車鑰匙，叫伊等不許下車，否則就要殺害伊等二人，嗣被告動手毆打丙○○
    頭部，並打開車門要強拉丙○○下車（詳見九十年二月十六日警訊筆錄）等情綦
    詳，此外，並有上開水果刀一把及車鑰匙一支扣案可資佐證，長庚紀念醫院診斷
    證明書一份附卷可稽，被告所辯，顯為卸責之詞，不足採信，本件事證明確，被
    告犯行應依法論科。
二、核被告所為，係犯刑法第三百零二條之非法剝奪人之行動自由罪。被告先後二次
    於車內及鄉公所內非法剝奪丙○○行動自由之舉動，均係為達其妨害自由之同一
    目的所為，雖有數個舉動之施行，合為包括之一行為予以評價較為合理，為接續
    犯（最高法院八十八年第五次刑事庭會議決議意旨可參），只論以一罪。被告以
    一妨害自由之行為，侵害丙○○及甲○○二人之人身自由，係一行為觸犯數罪名
    ，為想像競合犯，應從一重之妨害自由罪論處。被告以言詞恐嚇告訴人及甲○○
    等不准下車之恐嚇行為，及為使告訴人下車而毆打告訴人、為防止告訴人離去而
    拉扯其頭髮，致告訴人頭部成傷之傷害行為，均為施強暴脅迫妨害自由之當然結
    果，並非另行起意，皆不另論罪，公訴意旨認被告所犯傷害及妨害自由二行為間
    ，有方法、結果之牽連關係，為牽連犯，應依刑法第五十五條之規定應從情節較
    重之刑法第三百零二條剝奪他人行動自由罪處斷等，尚有未洽，附此敘明。爰審
    酌被告前已因妨害自由案件經檢察官為緩起訴處分，猶不知悔改，仍持刀脅迫他
    人，危害社會治安甚鉅，犯罪之動機、目的及其犯後仍飾詞為辯，毫無悔意等一
    切情狀，量處如主文所示之刑，以示懲儆。扣案之水果刀一支，為被告所有，為
    其所自承，且係供犯罪所用之物，爰依刑法第三十八條第一項第二款宣告沒收；
    另扣案之車鑰匙一支，則為被害人所有，爰不予宣告沒收，併此說明。
據上論斷，應依刑事訴訟法第二百九十九條第一項前段，刑法第三百零二條第一項、
第五十五條、第三十八條第一項第二款，罰金罰鍰提高標準條例第一條前段，判決如
主文。
本案經檢察官陳鈴香到庭執行職務
中    華    民    國      九十二      年      七      月      十六      日
                          臺灣嘉義地方法院刑事第一庭
                              審判長法  官  夏  金  郎
                                    法  官  劉  瓊  雯
                                    法  官  陳  俞  婷
右正本證明與原本無異。
如不服本判決，應於判決送達後十日內向本院提出上訴狀( 應附繕本 )。告訴人或被
害人如對於本判決不服者，應具備理由請求檢察官上訴，其上訴期間之計算係以檢察
官收受判決正本之日期為準。
中    華    民    國      九十二      年      七      月      二一      日
                                    書記官  李  彩  娥
附錄法條
中華民國刑法第三百零二條
 (剝奪他人行動自由罪)
私行拘禁或以其他非法方法，剝奪人之行動自由者，處五年以下有期徒刑
、拘役或三百元以下罰金。
因而致人於死者，處無期徒刑或七年以上有期徒刑，致重傷者，處三年以
上十年以下有期徒刑。
第一項之未遂犯罰之。


司法院資訊處製作；財團法人民間司法改革基金會備份。
